【裁判字號】    97,勞上,35
【裁判日期】    970806
【裁判案由】    給付工資
【裁判全文】
臺灣高等法院民事判決                  97年度勞上字第35號
上  訴  人  丁○○
訴訟代理人  陳增機律師
被上 訴 人  統聯汽車客運股份有限公司
法定代理人  甲○○
訴訟代理人  乙○○
            丙○○
            戊○○
上列當事人間給付工資事件，上訴人對於中華民國97年1月29日
臺灣板橋地方法院96年度勞訴字第54號第一審判決提起上訴，本
院於97年7月23日言詞辯論終結，判決如下：
    主      文
上訴駁回。
第二審訴訟費用由上訴人負擔。
    事實及理由
一、上訴人主張：
（一）伊自民國89年7月起至96年4月受僱於被上訴人處擔任大客
      車駕駛之職務，係勞動基準法（下稱「勞基法」）第3條
      第1項第6款之運輸業駕駛勞工，且行政院勞工委員會（下
      稱「勞委會」）亦未公告大客車勞工駕駛為勞基法第84條
      之1之勞工。而伊自91年6月起至96年2月間之服務期間，
      被指派自台北開到屏東、高雄、台南、嘉義，再開回台北
      ，或短程開至雲林、彰化、台中、新竹等多趟來回，每日
      工作經常逾8小時，且假日亦有被派駕車工作，被上訴人
      自應給付延長工時工資及假日工作加給工資，依勞基法第
      1條第2項之規定，及司法院大法官會議88年11月18日釋字
      第494號前段之解釋，及最高法院95年度台上字第1743號
      判決意旨，伊為非勞基法第84條之1之勞工者，則雇主之
      延長工時工資及假日工作加給工資即不得低於勞基法第24
      條及第39條所定之最低標準。且勞基法第24條所定延時工
      資前段按平日每小時工資加3分之1，後段加3分之2及同法
      第39條規定假日工作加給工資為按平日工資加1倍給與，
      其計算基礎之平日工資應即為勞基法第2條第3款所規定之
      「工資」，則勞工因工作而獲得之報酬，只要是經常性給
      與，包括工資、薪金，及計時、計件之獎金、津貼等，及
      其他不論為任何名義，其係因工作而經常性給與者，即均
      屬平日工資，且應依具體情形認定之，不受僱主所使用名
      目之影響，此有最高法院95年度台上字第1743號民事判決
      可稽。從而，被上訴人就假日工作加給及延長工時工資之
      給付，如低於以勞基法第2條第3款之平日工資定義為基礎
      而依同法第24條及第39條計算而得之最低標準金額者，自
      應補足其差額。
（二）而自91年6月起至96年2月間，被上訴人發給伊屬於勞基法
      第2條第3款所規定之平日工資者，計有1.本俸，不論派車
      工作或假日公休，每日406.5元。2.技勤本俸，即派車工
      作日之本俸，依所派駕車路線，計付工作日之本俸工資，
      金額雖約僅為前述本俸之3分之1左右，但仍屬勞基法第2
      條第3款所規定，因工作而經常受給付之平日工資。3.伙
      食費，每日60元，每月1800元，於該月有駕車工作者即給
      付，自亦屬平日工資。4.「延長工時加給」，此部分雖名
      為延長工時加給，惟實際上係按駕車工作路線點數及時期
      點數相乘之點數，依該月出勤天數達一定標準時，每點50
      元計付，否則每點減少若干元，縱無逾時工作，亦應計點
      數發給報酬，故與是否逾時工作並無關係。且被上訴人所
      訂之「統聯汽車客運股份有限公司駕駛員薪給辦法」（下
      稱系爭薪給辦法）就假日工作加給工資之計算，亦係將每
      月之「延長工時加給」計入平日工資內，更可知延長工時
      加給亦屬勞基法第2條第3款所定之因工作而經常受給付之
      工資範圍。惟被上訴人就假日工作加給部分將延長工時加
      給之金額計入平均工資，而就真正之延長工時部分，卻未
      將事實上係屬經常性給與之「延長工時加給」算入計算基
      礎之平日工資內，顯有不當。5.清潔汽車之平日工資，按
      伊之工作除駕車外，尚須就伊所駕大客車負責每日之清掃
      、擦拭、洗車、打臘等清潔工作，被上訴人因此所給付伊
      之「清潔獎金」、「清潔代金」，事實上亦係經常性之給
      與，自亦應計入平日工資。則依上開說明，於計算勞基法
      第24條延時工資及第39條假日工作加給工資所定之最低標
      準時，自應將上述5項構成平日工資內容之金額併計，作
      為計算基礎。惟被上訴人就假日工作加給部分，僅將1.及
      4.之金額計入平日工資，而就延長工時加給部分，更未將
      4.之金額計入基準之平日每小時工資，則其因此所計付之
      假日工作加給及延長工時加給數額，自均不符合勞基法第
      24條及第39條所定之最低標準，伊自得請求被上訴人給付
      差額。
（三）而依伊保有之行車憑單影本，可知伊於92年11月、12月、
      93年1月至4月、93年10月至12月、94年9月至96年2月間共
      569日，其前、後段延長工時，得分別彙算如各該月之「
      工作日延長工時表」，算得各該月工作日之前、後段延長
      工時，依此段延長工時，請求應有之延長工時工資給付；
      又其他各月、日之工時，因被上訴人依勞基法第23條第2
      項規定應備置保存5年之工時記錄，而其並未提出，伊自
      可依該569日彙算之「平均每一工作日前、後段延長工時
      統計表」之平均數，作為其他日數之延長工時數。從而上
      開569日之總工時為418092分，每日超過8小時之前2個小
      時之前段延長工時為64457分，而超過2個小時之後段延長
      工時為82384分，平均每日前段延長工時為113.28分（644
      57÷569日＝113.28），後段延長工時為144.78分（8238
      4÷569日＝144.78）。次依被上訴人所發與伊之每月薪資
      明細表所載之該月工作天數，及依各該月工作天數之平均
      天數，計入未有工作天數資料之部分月份，計算其餘各月
      之前、後段延長工時，資為請求應有之延長工時工資給付
      。其中92年5月，及93年2月至94年1月，及95年1月，及96
      年1月，伊固未提出薪資明細表，惟如參照其餘已有薪資
      明細表之42個月，就各月之工作日本俸、名目上之「延長
      工作加給」、技勤本俸、伙食費、清潔獎金、清潔代金等
      金額一併合計，除以當月工作天數後為該月之工作日平日
      工資，而42個月之工作日平日工資額總計8萬1927元，平
      均每月工作日平日工資額為1950元（81927÷42），且因
      該薪資明細表係因被上訴人未依勞基法第23條第2項規定
      備置保存5年之工時紀錄，以致未能提出，則伊自得主張
      逕依上開平均平日工資額1950元，作為上述欠缺薪資明細
      月份之平日工資額。另92年5月、93年5月至9月、93年12
      月、94年1月、95年1月，雖亦欠缺工作日數之資料，但如
      以上述有薪資明細表之42個月之工作天數合計988日，其
      平均每月工作日數為23日（988÷42＝23），作為上開欠
      缺資料月份之工作日數。至於假日工作天數，則依被上訴
      人以往均以每月之「延長工時加給」，與本俸相加，除以
      每月之日曆天數，即為被上訴人自己承認伊之平日每日工
      資，再以被上訴人所實際發與伊之每月薪資明細表所載之
      該月假日加給金額除以上開被上訴人計算之平日每日工資
      ，自可得出該月伊之假日工作天數。準此，伊自91年6月
      起至96年2月間之每月假日工作及前、後段延長工時之應
      發與實發工資，即分別如起訴狀附表「被上訴人對伊應發
      及實發假日工作加給與前、後段延時工資統計表」（見本
      院卷第18至19頁，下稱「工資統計表」）所載。從而，被
      上訴人應給付之假日工作加給為4萬2959元，實際僅發給3
      萬1732元，尚應給付假日工作加給工資為1萬1227元（42,
      959－31,732＝11,227）。另被上訴人應給付伊前段延長
      工時工資為81萬8383元、後段延長工時工資為130萬4809
      元，亦全然未付，合計總額為213萬4419元（11,227＋818
      ,383 ＋1,304,809＝2,134,419）。為此，求為被上訴人
      如數給付及加給自起訴狀繕本送達翌日起至清償日止之法
      定利息之判決及供擔保之假執行宣告。
二、被上訴人則以：伊對於上訴人所主張之假日工作日數及延長
    工時時數，以及其計算之數據並不爭執，惟否認上訴人所主
    張上開假日工作及延長工時加給計算基準之平日工資應加計
    技勤本俸、伙食費、清潔獎金、清潔代金，以及計算延長工
    時工資時，應另將已發之延長工時加給計入平日每小時工資
    計算。蓋伊係因業務性質之特殊，雖不以勞基法規定之方法
    核算上訴人之薪資，但伊給付上訴人之薪資實際上已包含延
    長工時工資在內，上訴人自不得重複請求。且勞基法第21條
    第1項規定工資得由勞雇雙方議定之，僅不得低於行政院所
    核定之基本工資。則如勞雇雙方就假日工作加給及延長工時
    工資之給付已有協議，且未違反以基本工資依勞基法第24條
    規定方式計算之加班費時，即應屬合法。而伊實際給付上訴
    人之加班費已遠高於勞基法第24條之規定，並無給付不足之
    情形。至上訴人主張應以勞基法第2條第3款所規定之工資作
    為核算延時工資及假日工作加給工資之計算基礎，惟該工資
    實已包含加班費在內，上訴人以此為計算基準顯為重複計算
    延時工資及假日加給工資，並非合理。更何況，上訴人於任
    職時簽訂勞動契約並對薪資計算達成協議，且伊所定之系爭
    薪給辦法，於上訴人受僱前即已施行，所有駕駛員於受僱前
    亦均簽有勞動契約同意依該辦法核發應得之薪資，而上訴人
    於任職期間對於伊每月給與之薪資表中工資、加班費等各項
    給與計算之基礎與方式均無異議，並按月領取薪資，則雙方
    就薪資之給與已互相意思表示一致，上訴人自應受該薪資核
    算辦法之拘束，嗣竟於離職後推翻同意多年之計算方式，實
    有違誠信。且如依上訴人之計算方法，則上訴人每月之薪資
    ，將高達9萬餘元，遠超過伊所屬大學畢業之職員及其他同
    業駕駛員之薪資水準，顯不合常理。從而，伊依系爭薪給辦
    法核給上訴人之薪資已包含加班費在內，且優於勞基法規定
    之標準，上訴人再事請求延長工時及假日工作加給並無理由
    等語，資為抗辯。
三、本件經原審判決上訴人之訴及假執行之聲請均駁回。上訴人
    就原審判決其敗訴部分提起上訴，聲明為：（一）原判決廢
    棄。（二）被上訴人應給付上訴人213萬4419元，及自起訴
    狀繕本送達翌日起至清償日止，按週年利率5%計算之利息。
    （三）願供擔保請准宣告假執行。被上訴人則聲明：（一）
    上訴駁回。（二）如受不利判決，願供擔保請准免為宣告假
    執行。
四、本件上訴人自89年7月起至96年4月受僱於被上訴人處，擔任
    大客車駕駛職務，係勞基法第3條第1項第6款之運輸業駕駛
    勞工，但未經中央主管機關核定公告為勞基法第84條之1之
    勞工。且兩造間係依照被上訴人所訂定且為雙方間勞動契約
    內容一部分之系爭薪給辦法計算工資，被上訴人已依系爭薪
    給辦法之計算結果給付完畢。惟系爭薪給辦法並未將技勤本
    俸、伙食費、清潔獎金、清潔代金計入假日工作加給及延長
    工時工資計算基礎之平日工資，另延長工時工資計算基準之
    平日每小時工資亦未記入「延長工時加給」，而如上開項目
    均計入假日工作加給及延長工時工資，則被上訴人短付之假
    日工作加給及延長工時工資即如工資統計表所載等情，為兩
    造不爭之事實（見本院卷第92頁準備程序筆錄），並有勞動
    契約書、系爭薪給辦法、薪資明細單（以上均影本）附卷可
    稽（見原審卷第18頁、第48頁、重勞調字卷第24至44頁），
    堪信為真實。
五、本件兩造之爭點如下：
（一）勞基法第84條之1是否為強制規定？得否由僱主與勞工明
      示或默示約定與勞基法第24條及第39條不同之延長工時及
      假日出勤給付方式？
（二）對延長工時之工資之憑算基礎除本俸外是否應計入延長工
      時加給、技勤本俸、伙食費、清潔獎金、清潔代金？
（三）對假日工作加給工資之憑算基礎除本俸外是否應計入技勤
      本俸、伙食費、清潔獎金、清潔代金？（延長工時加給部
      分被上訴人不爭執已計入假日工作加給憑算基礎）
六、本院之判斷：
（一）本件並無勞基法第84條之1之適用，惟僱主與勞工另行約
      定之延長工時及假日出勤加給，如不低於基本工資加計依
      基本工資參照勞基法第24條及第39條標準計算之總額時，
      仍屬有效：
  １、按勞基法第84條之1規定，關於監督、管理人員或責任制
      專業人員，監視性或間歇性之工作，其他性質特殊之工作
      ，經中央主管機關核定公告者，得由勞雇雙方另行約定，
      工作時間、例假、休假、女性夜間工作，並報請當地主管
      機關核備，不受同法第30條、第32條、第36條、第37條、
      第49條規定之限制。從而，是否屬於監視性、間歇性或其
      他性質特殊之工作者，應經中央主管機關核定公告，始適
      用勞基法第84條之1規定。且其雇主如依同條規定與勞工
      所訂立之勞動條件書面約定，關於工作時間等事項，亦應
      報請當地主管機關核備，並非雇主單方或勞雇雙方所得決
      定。而除上開情形外，關於延長工作時間之加給，自勞基
      法施行後，凡屬於該法適用之各業均有該法第24規定之適
      用（大法官會議釋字第494號解釋理由書參照）。而查本
      件上訴人所擔任職業大客車駕駛工作，未經中央主管機關
      核定公告適用勞基法第84條之1規定，此為兩造所不爭執
      之事實，被上訴人雖主張上訴人擔任長途客運大客車駕駛
      員，其工作內容與一般有固定工作地點勞工之工作方式本
      有不同，工作時間本具彈性，薪資計算方式自應有異等語
      ，惟縱使上訴人之工作性質確具特殊性，既未經中央主管
      機關依上開規定公告，自尚難逕行援引勞基法第84條之1
      之規定而主張排除同法關於工作時間及休假規定之適用。
  ２、次按勞基法係規定勞動條件之最低標準，雇主與勞工所訂
      勞動條件，不得低於該法所定之最低標準，勞基法第1條
      規定甚明。而關於勞工延長工時工資，依同法第24條規定
      ，其延長工作時間在2小時以內者，按平日每小時工資額
      加給3分之1以上。再延長工作時間在2小時以內者，按平
      日每小時工資額加給3分之2以上。其依勞基法第32條第3
      項規定，延長工作時間者，按平日每小時工資額加倍發給
      之。又關於假日工作之加給，同法第39條亦規定雇主經徵
      得勞工同意於休假日工作者，工資應加倍發給。而上開延
      長工時及假日出勤加給之計算基準，係以平日工資為準據
      ，而勞基法第2條第3款雖就工資設其定義規定，惟勞基法
      第21條第1項既明定「工資由勞雇雙方議定之。但不得低
      於基本工資。」則勞基法關於工資之計算，係屬得由勞雇
      雙方自行約定之事項，只須其約定結果不低於基本工資之
      標準，即應認為合法且於勞雇雙方均有拘束力。因此，同
      法第24條及第39條就延長工時及假日工作加給之工資，固
      屬勞基法所定之最低標準，惟延長工時加給及假日工作加
      給，既仍屬「工資」，而勞基法第21條亦明定於不低於最
      低基本工資之標準尚得就「工資」另為約定，則勞基法第
      24條及第39條之延長工時及假日出勤之「工資」，亦應參
      照上開同法第21條之規定，認為非不得於不低於基本工資
      依同法第24條及第39條所定之計算標準前提下另行約定。
      準此，勞基法第24條及第39條之規定，於勞雇雙方就其工
      資另有約定時，即係指其不得低於基本工資加計依基本工
      資參照同法第24條、第39條標準計算而得之延長工時及假
      日工作加給工資之數額而言。至於上訴人雖主張依大法官
      會議釋字第494號解釋，延長工時工資及假日出勤加給應
      不得低於以勞基法第2條第3款所定之工資為準據，依勞基
      法第24條及第39條之規定計算而得之數額等語，惟查上開
      解釋係謂事業單位依其事業性質以及勞動態樣，固得與勞
      工另訂定勞動條件，但不得低於勞基法所定之最低標準。
      關於延長工作時間之加給，自勞基法施行後，凡屬於該法
      適用之各業自有該法第24條規定之適用。至於勞基法第24
      條規定之標準，上開解釋並未限定係指依勞基法第2條第3
      款定義之工資為計算基準，而不得另行約定，從而上訴人
      此部分主張，尚非可採。
（二）兩造就假日工作加給及延長工時工作給與方式已有協議，
      且未低於勞基法所定最低標準，上訴人應受拘束：
   1、本件被上訴人係屬長途旅客運送之公路運輸事業，依其事
      業特性，不論日、夜間或例休假日，皆需排定班次出車，
      以利大眾搭乘，且其行駛之各路線長短不一、交通狀況差
      異甚大，則其所屬駕駛員之工作內容與時間，具有特殊性
      ，與一般固定工時上下班之勞工，顯然有別，則其自得依
      其事業性質以及勞動態樣，與勞工另行約定關於延長工時
      及假日工作給與之勞動條件。而被上訴人因此訂定系爭薪
      給辦法，並與上訴人訂立勞動契約書，其中第5條記載「
      甲方（指被上訴人）對於乙方（指上訴人）所任工作，依
      甲方公司薪資標準在基本工資以上，乙方同意接受，嗣後
      視乙方工作之繁簡難易、職責輕重及所需專業技能之熟練
      程度，由甲方調整之，乙方不得異議」等語（見原審勞訴
      字卷第18頁），而被上訴人所訂之系爭薪給辦法即係被上
      訴人公司所訂之薪資標準，依上述勞動契約書第5條之約
      定，自應屬勞動契約之一部分。且上訴人於任職於被上訴
      人公司之數年期間，每月均依系爭薪給辦法支領薪資而無
      異議，更足認兩造就工資之給付方式已有合意。
  ２、其次，依系爭薪給辦法，被上訴人所屬駕駛員之薪給項目
      包含本俸、夜宿加給、差旅費（91年7月以後改稱「技勤
      本俸」）、延長工時加給、例休假加給、ISO安全服務獎
      金等項，除此之外，被上訴人另發給予上訴人每月1800元
      之伙食費及每月不等數額之清潔代金及清潔獎金，亦為兩
      造不爭之事實。而依上訴人所提出之工資統計表顯示就有
      薪資明細之月份中，上訴人每月除本俸外，另支領延長工
      時加給、技勤本俸及伙食費，此外，除少數月份外，每月
      大致均得支領不等數額之清潔獎金及清潔代金（見本院卷
      第18頁），而對於工資統計表所載每月實際支領數額，被
      上訴人並不爭執，堪信為真。經核該統計表中所載「本俸
      」之金額，固均未達行政院於86年10月16日以台86勞字第
      39716號函核定之基本工資15,840元。惟伙食費1800元則
      係每月固定給與，而清潔獎金係上訴人每月整理所駕駛之
      大客車車內清潔經檢查符合標準時，即得支領，清潔代金
      則係預付駕駛員次月清潔車體之獎金，則為兩造所不爭（
      見本院卷第91頁反面），自均屬經常性之給與。又差旅費
      （91年7月以後改稱「技勤本俸」）部分，依系爭薪給辦
      法及附表所示係依各路線之不同且依規定完成該趟次者即
      給予之，且路線越長者，付給越多（見原審勞訴字卷第48
      、49頁），足見其金額雖不固定，惟係因上訴人完成一定
      工作即支付，且既然每月均發給，自仍係經常性之給與。
      則依工資統計表所示，上訴人自91年6月份至96年2月份止
      ，就上訴人每月正常出車之期間，縱不計入每月相當數額
      之「延長工時加給」，上訴人支領之本俸、技勤本俸、伙
      食費及清潔獎金及代金總額，亦均已逾上開最低工資（僅
      有92年4月、95年9月、10月、96年2月等月份係因上訴人
      之出車時數不足正常天數而支領之金額較低）。如加計「
      延長工時加給」，則上訴人於正常出車月份每月領取之總
      額則更在5萬元至6萬餘元之間，甚至高於勞委會調查職業
      大客貨車駕駛平均每月約4萬餘元之總薪資（見原審勞訴
      字卷第106、107頁所附93年度職類別薪資查詢資料所示）
      。
  ３、另就上訴人主張被上訴人短付之例休假日出勤加給及延長
      工時工資部分，依工資統計表所示，就上訴人主張有例休
      假出勤之日數，被上訴人均已支付上訴人自1409元至4615
      元不等之假日工作加給（見本院卷第18頁、19頁），而就
      延長工時工作前段及後段部分，上開工資統計表雖均記載
      被上訴人未支付任何金額，惟為被上訴人所否認，並辯稱
      已包含於每月所支付之「延長工時加給」等語。經查，勞
      雇雙方就延長工時及假日工作加給之工資另有約定時，如
      不低於基本工資加計依基本工資參照同法第24條、第39條
      標準計算而得之延長工時及假日工作加給工資之總額者，
      仍應承認其效力，已如前述。而依上開15,840元基本工資
      除以上訴人所主張之平均每月工作日數23日，每日工資為
      689元（15,840÷23，元以下四捨五入），每分為1.435元
      。而依工資統計表顯示（被上訴人就假日工作天數及延長
      工時工作之工時部分並不爭執），上訴人有假日出勤工作
      之月份，其假日出勤日數為1日至3日不等，而假日出勤1
      日之月份，被上訴人給付之假日工作加給為1409元至1557
      元不等，出勤2日之月份者支付2773元至3216元不等，出
      勤3日之月份僅92年9月，支付假日工作加給4615元。而延
      長工時工作前段部分其工時各月分別為801分至3058分不
      等，後段延長工時工作部分之工時各月則為1097分至4295
      分不等。則以假日出勤日數較多且延長工時較長之月份95
      年2月為例，該月假日出勤2日，前段延長工時2880分，後
      段延長工時為4285分，則依基本工資計算，假日出勤加給
      應為1378元，至延長工時工資前段則為5,510元（其計算
      式為：1.435元X2880分X依勞基法第24條第1款規定加給【
      1+1/3】=5,510元，元以下四捨五入），後段為10,248元
      （其計算式為：1.435元X4285分X依勞基法第24條第2款規
      定加給【1+2/3】=10,248元，元以下四捨五入），總計當
      月假日工作加給及延長工時工資則為17,136元。尚低於被
      上訴人所實發給上訴人之具加班費性質之延長工時加給及
      假日工作加給34,209元（計算方法：延長工時加給1,169
      元+假日工作加給3040元）。而以基本工資15,840 元加計
      上開依基本工資計算之假日工作加給及延長工時工資，所
      得之金額32,976元（計算方法：15,840元+17,136元=32,9
      76元），亦低於被上訴人於95年2月份發給上訴人之薪資
      總額63,395元（參照工資統計表中95年2月份之全月實領
      薪資60,335元加計已發假日工作加給3040元）。而其餘月
      份，上訴人實領薪資加假日工作加給之總額亦均已逾依基
      本工資加計依基本工資參照同法第24條、第39條標準計算
      而得之延長工時及假日工作加給工資之總額，上訴人就此
      亦不爭執。則依上開說明，兩造就假日工作及延長工時加
      給工資之給付方式既應認為已有合意，且其約定之數額並
      未低於勞基法所規定之基本工資加計依基本工資計算之假
      日工作加給、延長工時工資總額，則其約定應認為並不違
      反勞基法所定之最低標準，上訴人應受拘束，不應於事後
      翻異，更行請求休假日及逾時之加班工資（最高法院82年
      度台上字第293號及85年度台上字第1973號判決參照）。
  ４、至於上訴人雖另謂延長工時加給，即係以往所實施之功績
      獎金制度稍加改變而來，並依路線及時段不同而核給點數
      計算，與有無延長工時無涉，且被上訴人於計算假日工作
      加給時，亦將延長工時加給加入本俸計算，可知所謂「延
      長工時加給」事實上僅係平日工資，而非加班費，被上訴
      人實際上仍未給付延長工時工資云云。惟查依卷附系爭薪
      給辦法附件之路線對照表（見原審勞訴字卷第49頁），列
      有各路線之里程及工時，以及相對之延長工時基數，除少
      數因路線路況等情形不同而有例外以外，原則上工時較長
      者其延長工時基數即較高，則其超時工作之時數當然較多
      ，從而上開延長工時加給自不能謂與上訴人超過法定工時
      之延長工時工作全然無關。且基於被上訴人經營國道長途
      客運業務之特性，其駕駛員工作時間難以如一般上班受僱
      人員得以確定其工作時數，則依其駕駛路線及路況等情形
      就其工作時數預行核估，而統一給付標準，並非不合理。
      則駕駛員就其各自任職路線通常所須之延長工時時數，即
      已於路線對照表之工時及延長工時基數中估計在內，被上
      訴人因而將以往所實施之「功績獎金」制度修改更名為「
      延長工時加給」，尚無名實不符之情形；上訴人主張將「
      延長工時加給」計入平日工資，以核算延長工時應得工資
      之數額，無異重複計算，尚無可採。至於被上訴人於計發
      假日工作加給時，將「延長工時加給」加計於本俸計算，
      固為被上訴人所不爭執，惟查被上訴人既係各路線所需之
      延長工時預行評估而核給點數作為延長工時加給之計算基
      準，自無從明確區分每日確定之加班時數而與本俸分別計
      算，尚難執此即認「延長工時加給」當然即為「平日工資
      」，而未包含延長工時工資之給付。且上訴人於數年之任
      職期間所收受之薪資明細表既均已明示該部分金額為「延
      長工時加給」，並均依上開數額受領薪資而無異議，自足
      認為上訴人就部分給付實際已包含延長工時工資在內，與
      被上訴人間已有合意。從而，被上訴人抗辯上開伊每月所
      給付予上訴人之「延長工時加給」確已計入延長工時之工
      資在內，應堪採信。上訴人主張被上訴人就延長工時並未
      給付任何工資，並無足取。
  ５、本件兩造就假日工作及延長工時之工資給付方式於勞動契
      約已有約定，且其數額並未低於勞基法所定之最低標準，
      應屬有效，已如前述。而被上訴人亦已依約定如數給付完
      畢，亦為上訴人所不否認，則上訴人主張被上訴人另有工
      資統計表所載之假日工作及延長工時加給短付之金額，請
      求被上訴人給付，自屬無理由。而本件既應認為兩造就假
      日工作及延長工時給付方式另為有效之約定，則其餘關於
      對延長工時之工資之憑算基礎除本俸外是否應計入延長工
      時加給、技勤本俸、伙食費、清潔獎金、清潔代金，以及
      假日工作加給工資之憑算基礎除本俸外是否應計入技勤本
      俸、伙食費、清潔獎金、清潔代金等爭點，與本件訴訟結
      果並無影響，自無審酌之必要，附此敘明。
七、綜上所述，上訴人主張被上訴人就其受僱期間之假日工作加
    給及延長工時工資，給付有所不足，為不足採。從而上訴人
    請求被上訴人給付213萬4419元，及自起訴狀繕本送達翌日
    起至清償日止，按週年利率5%計算之利息，自屬無理由，不
    應准許。其假執行之聲請亦失所附麗，應併予駁回。原審因
    而為上訴人敗訴之判決，及駁回其假執行之聲請，並無不合
    。上訴意旨指摘原判決不當，求予廢棄改判，為無理由，應
    予駁回。
八、本件事證已臻明確，至於未論述之爭點；兩造其餘之攻擊或
    防禦方法；未經援用之證據，經本院斟酌後，認為均不足以
    影響本判決之結果，自無一一詳予論駁之必要，併此敘明。
九、據上論結，本件上訴為無理由，依民事訴訟法第449條第1項
    、第78條，判決如主文。
中    華    民    國    97    年    8    月   6      日
                  民事第十四庭
                        審判長法  官  張  蘭
                              法  官  袁靜文
                              法  官  黃麟倫
正本係照原本作成。
如不服本判決，應於收受送達後20日內向本院提出上訴書狀，其
未表明上訴理由者，應於提出上訴後20日內向本院補提理由書狀
（均須按他造當事人之人數附繕本）上訴時應提出委任律師或具
有律師資格之人之委任狀；委任有律師資格者，另應附具律師資
格證書及釋明委任人與受任人有民事訴訟法第466條之1第1項但
書或第2項（詳附註）所定關係之釋明文書影本。
中    華    民    國    97    年    8     月    6     日
                              書記官  王敬端
附註：
民事訴訟法第466條之1（第1項、第2項）：
對於第二審判決上訴，上訴人應委任律師為訴訟代理人。但上訴
人或其他法定代理人具有律師資格者，不在此限。
上訴人之配偶、三親等內之血親、二親等內之姻親，或上訴人為
法人、中央或地方機關時，其所屬專任人員具有律師資格並經法
院認為適當者，亦得為第三審訴訟代理人。


司法院資訊處製作；財團法人民間司法改革基金會備份。
